【裁判字號】    89,訴,416
【裁判日期】    890724
【裁判案由】    毒品危害防制條例
【裁判全文】
臺灣板橋地方法院刑事判決                          八十九年度訴字第四一六號
    公  訴  人  臺灣板橋地方法院檢察署檢察官
    被      告  甲○○
右列被告因違反毒品危害防制條例案件，經檢察官提起公訴〔八十八年度偵字第二六
九一五號〕，暨移請併案審理〔八十九年度偵字第二六一０號〕，本院判決如左；
    主  文
甲○○無罪。
    理  由
一、公訴意旨略以：被告甲○○〔所涉吸用安非他命部分已由公訴人另為聲請觀察、
    勒戒〕於民國〔下同〕八十八年十二月七日，在台北縣三重市○○路○段七十八
    號一樓，明知安非他命為禁藥且屬第二級毒品，以原價新台幣三百元代價，出售
    安非他命予綽號『阿妹』之女子，嗣於八十八年十二月十四日廿三時十五分許，
    為警查獲，並扣得安非他命毛重零點肆公克、淨重零點參公克，因認被告涉犯毒
    品危害防制條例第八條第二項轉讓第二級毒品罪嫌云云。
二、按犯罪事實應依證據認定之，無證據不得推定其犯罪事實，又不能證明被告犯罪
    應諭知無罪之判決，刑事訴訟法第一百五十四條、第三百零一條第一項定有明文
    。次按「被告之自白，不得作為有罪判決之唯一證據，仍應調查其他必要之證據
    ，以察其是否與事實相符。」，為刑事訴訟法第一百五十六條第二項明定。又認
    定犯罪事實應憑積極證據，倘積極證據不足以為不利於被告事實之認定時，即應
    為有利被告之認定，更不必有何有利之證據，最高法院三十年上字第八一六號著
    有判例，所謂「積極證據足以為不利被告事實之認定」，依據同院七十六年臺上
    字第四九八六號判例意旨，係指據為訴訟上證明之全盤證據資料，在客觀上以達
    於通常一般之人均不致於有所懷疑，而得確信被告確曾犯罪之程度；若未達到此
    一程度，而有合理懷疑之存在時，即無從為被告有罪之確信。公訴人認被告涉前
    開犯嫌，係以被告於警訊及偵訊時之自白、扣案如前述之安非他命、法務部調查
    局八十九年一月廿四日〔８９〕00000000號鑑驗通知書等為據；訊據被
    告甲○○，供稱：「〔起訴之犯罪事實〕沒有〔意見〕，確有此事。」、「〔扣
    案安非他命〕自己吸用，不是供轉讓或販賣之用的」、「當時沒錢吃飯，『阿妹
    』給我錢吃飯，但他〔『阿妹』〕有問我是否有安〔非他命〕」等〔參見本院八
    十九年七月二十一日審判筆錄〕。查：
    〔一〕扣案前開物品確係第貳級毒品安非他命，固有法務部調查局八十九年一月
          廿四日〔８９〕00000000號鑑驗通知書附偵查卷足佐〔參見八十
          八年度偵字第二六九一五號卷第三八頁〕，惟查上開安非他命淨重僅零點
          貳壹公克〔包裝重零點壹壹公克〕，有上開鑑驗通知書足參，承辦員警係
          於「八十八年十二月十四日二十三時十五分許」扣得上開安非他命，有刑
          事案件移送書載明上情足佐，『逾』起訴書所指「八十八年十二月七日十
          二時許」『轉讓』安非他命之時間，已有壹星期，既尚在被告『持有』中
          ，顯無將扣案安非他命轉讓與『阿妹』之情事。被告另涉非法施用第貳級
          毒品案，經公訴人執扣案安非他命為據，以八十八年度聲觀字第五一四九
          號聲請將被告裁付勒戒處所觀察、勒戒，本院亦據之以八十八年度毒聲字
          第七九七九號裁定將被告送勒戒處所觀察、勒戒〔參見同上偵卷第二九頁
          、第三一頁〕，扣案安非他命顯僅足供認定被告非法施用第貳級毒品安非
          他命之依據，未便認扣案安非他命與起訴之『轉讓』安非他命之待證事實
          有何證據上之關連性，執扣案安非他命、前開鑑驗通知書不足認被告右開
          『自白』與事實相符。
    〔二〕本院為慎重計，乃函請臺北縣警察局三重分局協助查明「三重市○○路○
          段七八號一樓」有無綽號『阿妹』之人，據覆「經派員前往查察，該址係
          經營『佳舫服裝店』，未有該名綽號『阿妹』之人。」，此有臺北縣警察
          局三重分局八十九年五月九日八九北警重刑字第一０三０八號函附本院卷
          足參。既無該名綽號『阿妹』之人，堪認被告『自白』轉讓安非他命與綽
          號『阿妹』之女子壹節，在客觀上『未』達於通常一般之人均不致於有所
          懷疑，而得確信被告確曾犯罪之程度，即有有合理懷疑之存在，自無從為
          被告有罪之確信，未便但憑被告之『自白』入被告於罪。
    〔三〕此外，復查無其他積極確切之事證，足認被告涉公訴人起訴之轉讓第貳級
          毒品安非他命犯嫌，當屬不能證明被告犯罪，爰依法為無罪之諭知。
三、移送併辦意旨略以：被告甲○○涉嫌於八十九年一月二十五日晚上十一時五十分
    許，在臺北縣三重市○○○路郵局前，以壹仟元之代價轉讓第貳級毒品安非他命
    壹小包與少年姜瑞棋，因認被告亦涉此部份轉讓第二級毒品罪嫌而與起訴部份具
    連續犯之裁判上一罪之關係，因以移請併案審理。查起訴部份經諭知被告無罪，
    業見前述，移送併辦部份與之即無裁判上一罪之關係，非起訴效力所及，本院無
    從審究，應退由公訴人續行偵查。
據上論斷，應依刑事訴訟法第三百零一條第一項，判決如主文。
本案經檢察官呂永魁到庭執行職務。
中      華      民      國    八十九      年     七     月   二十四   日
                                      臺灣板橋地方法院刑事第五庭
                                          法  官  陳  福  來
右正本證明與原本無異。
如不服本判決應於送達後十日內向本院提出上訴狀。
                                          書記官  陳  春  銘
中      華      民      國      八十九      年     七     月   三十一   日


司法院資訊處製作；財團法人民間司法改革基金會備份。
